【裁判字號】    98,撤緩,118
【裁判日期】    980630
【裁判案由】    聲請撤銷緩刑
【裁判全文】
臺灣臺中地方法院刑事裁定             98年度撤緩字第118號
聲  請  人  臺灣臺中地方法院檢察署檢察官
受  刑  人  甲○○
上列聲請人因受刑人傷害案件，聲請撤銷緩刑之宣告（九十八年
度執聲字第一九三四號），本院裁定如下：
    主    文
聲請駁回。
    理    由
一、聲請意旨略以：受刑人甲○○因傷害案件，經本院於民國九
    十七年五月三十日，以九十七年度易字第一九八五號（起訴
    案號：臺灣臺中地方法院檢察署九十七年度偵字第八七七九
    號）判處拘役三十日（得易科罰金），經受刑人上訴後，於
    九十七年八月十九日由臺灣高等法院臺中分院以九十七年度
    上易字第一一八九號駁回上訴並宣告緩刑二年而確定在案。
    惟受刑人於緩刑前即九十六年九月間復故意犯誹謗、恐嚇危
    害安全、毀損、公然侮辱及傷害等罪，經臺灣臺中地方法院
    檢察署檢察官以九十六年度偵字第二五０三六號提起公訴，
    經本院於九十八年一月十二日以九十七年度易字第三八七五
    號判處應執行拘役一百日（得易科罰金），罰金新臺幣（下
    同）一萬五千元（聲請誤載為十五萬元。上開應執行之罰金
    刑得易服勞役），經受刑人上訴後，於九十八年四月二十二
    日由臺灣高等法院臺中分院以九十八年度上易字第四０二號
    駁回上訴而確定在案，經核受刑人於緩刑前故意犯罪，且已
    有二次緩刑紀錄，顯然緩刑對其難收矯治之效，符合刑法第
    七十五條之一第一項第一款所定撤銷緩刑宣告之原因，爰依
    法聲請撤銷其緩刑之宣告。
二、按依於九十四年二月二日修正公布、自九十五年七月一日起
    生效施行之刑法第七十五條及第七十五條之一之立法說明，
    修正前刑法第七十五條第一項固已設有兩款應撤銷緩刑之原
    因，至得撤銷緩刑之原因，則僅於保安處分章內第九十三條
    第三項與撤銷假釋合併加以規定，體例上不相連貫，實用上
    亦欠彈性，是將緩刑之撤銷分為「應撤銷」及「得撤銷」兩
    種原因，故將刑法第七十五條修正為「受緩刑之宣告，而有
    下列情形之一者，撤銷其宣告：一、緩刑期內因故意犯他罪
    ，而在緩刑期內受不得易科罰金之有期徒刑以上刑之宣告確
    定者。二、緩刑前因故意犯他罪，而在緩刑期內受不得易科
    罰金之有期徒刑以上刑之宣告確定者」、「前項撤銷之聲請
    ，於判決確定後六月以內為之」；並新增刑法第七十五條之
    一之規定：「受緩刑之宣告而有下列情形之一，足認原宣告
    之緩刑難收其預期效果，而有執行刑罰之必要者，得撤銷其
    宣告：一、緩刑前因故意犯他罪，而在緩刑期內受得易科罰
    金之有期徒刑、拘役或罰金之宣告確定者。二、緩刑期內因
    故意犯他罪，而在緩刑期內受得易科罰金之有期徒刑、拘役
    或罰金之宣告確定者。三、緩刑期內因過失更犯罪，而在緩
    刑期內受有期徒刑之宣告確定者。四、違反第七十四條第二
    項第一款至第八款所定負擔情節重大者。」、「前條第二項
    之規定，於前項第一款至第三款情形亦適用之」。考諸上開
    修法意旨，對於緩刑前故意犯他罪時之情形，如在緩刑期內
    受不得易科罰金之有期徒刑以上刑之宣告確定者，依修正後
    之現行刑法第七十五條第一項第一款規定，即應撤銷緩刑之
    宣告，法院無裁量空間。惟如在緩刑期內受得易科罰金之有
    期徒刑、拘役或罰金之宣告確定者，依修正後之現行刑法第
    七十五條之一第一項第二款規定，以原宣告之緩刑難收其預
    期效果，而有執行刑罰之必要時，得撤銷緩刑之宣告，即此
    時法院得斟酌裁量是否撤銷緩刑之宣告。
三、復按刑法第七十五條之一第一項第一款之規定，得撤銷受刑
    人所受緩刑宣告之要件，必須以緩刑前因故意犯他罪，而在
    緩刑期內受得易科罰金之有期徒刑、拘役或罰金之宣告確定
    者，且足認原宣告之緩刑難收其預期效果，而有執行刑罰之
    必要者為限，始足當之。經查：聲請意旨所指受刑人所為前
    開二案等情，雖有上述兩案判決及臺灣高等法院被告前案紀
    錄表各一份在卷可稽，且本院經核受刑人確係於緩刑前故意
    犯罪，而在緩刑期內受得易科罰金之拘役、罰金之宣告確定
    。惟查：（一）本件聲請人聲請撤銷受刑人緩刑宣告之案件
    即臺灣高等法院臺中分院九十七年度上易字第一一八九號，
    於九十七年八月十九日判決諭知受刑人緩刑二年之際，受刑
    人於緩刑前即九十六年九月間故意所犯之誹謗、恐嚇危害安
    全、毀損、公然侮辱及傷害之案件，業於同年月五日，經臺
    灣臺中地方法院檢察署檢察官以九十六年度偵字第二五０三
    六號提起公訴在案，而已屬臺灣高等法院臺中分院九十七年
    度上易字第一一八九號案件為宣判時，得以考量是否適宜對
    受刑人為緩刑宣告之事證，並經該案合議庭於九十七年度上
    易字第一一八九號刑事判決理由欄內敘明「其（指被告即受
    刑人）因遭告訴人黃盛海公然侮辱後，一時失慮，致罹刑典
    ，並考量告人黃盛海於本院訊問時已當庭表示願意原諒被告
    ，被告經此罪刑之宣告後，應知警惕而無再犯之虞，本院因
    認所宣告之刑，以暫不執行為適當，併予宣告緩刑二年，用
    啟自新」等語而諭知受刑人緩刑二年，有上開臺灣高等法院
    臺中分院九十七年度上易字第一一八九號刑事判決一份在卷
    可稽。（二）又受刑人於上開緩刑前即九十六年九月間故意
    所犯之誹謗、恐嚇危害安全、毀損、公然侮辱及傷害之案件
    ，經臺灣臺中地方法院檢察署檢察官以九十六年度偵字第二
    五０三六號提起公訴後，由本院以九十七年度易字第三八七
    五號一案，就其所為上開犯行，分別判處拘役四十日、五十
    日、二十日（前開拘役之刑均得易科罰金）、罰金七千元、
    一萬元（上揭罰金之刑均得易服勞役），應執行拘役一百日
    （得易科罰金），罰金一萬五千元（得易服勞役），經受刑
    人提起上訴後，由臺灣高等法院臺中分院於九十八年四月二
    十二日以九十八年度上易字第四０二號上訴駁回確定，有本
    院九十七年度易字第三八七五號、臺灣高等法院臺中分院九
    十八年度上易字第四０二號刑事判決各一份在卷可考。而上
    揭受刑人於緩刑前所犯分別經判處拘役刑（得易科罰金）、
    罰金七千元（得易服勞役）部分之誹謗、恐嚇危害安全、毀
    損、公然侮辱罪，與受刑人受緩刑宣告案件之所犯罪名為刑
    法第二百七十七條第一項之普通傷害罪之罪質有別，至前開
    受刑人於緩刑前所犯之傷害罪，則與受刑人受緩刑宣告案件
    之傷害犯行之犯罪時間，已相距逾四個月，尚非密接，且經
    判處得易服勞役之罰金一萬元，情節尚屬輕微，受刑人前揭
    犯行固均有其可咎之處，然經法院量處前揭之拘役、罰金刑
    確定，已足以制裁其於緩刑前所為上開犯行之惡性並生警惕
    之效，尚難僅因受刑人有在緩刑前犯前開之罪，即遽認緩刑
    之宣告已難收預期之效果。（三）再聲請人另以受刑人本案
    經聲請撤銷之緩刑，係屬受刑人第二次所受之緩刑宣告，其
    有二次緩刑之紀錄，乃認顯然緩刑對其難收矯治之效等語。
    而受刑人前固曾因犯毀損等罪（均非傷害罪），經本院以九
    十五年度簡字第三三二號判處應執行刑拘役一百日（得易科
    罰金），受刑人上訴後，由本院合議庭於九十六年一月十七
    日以九十五年度簡上字第九四六號駁回上訴，並諭知緩刑二
    年確定，前開緩刑期間業已期滿等情，有前揭判決書及臺灣
    高等法院被告前案紀錄表各一份在卷可考。然受刑人所為上
    開經本院九十五年度簡上字第九四六號判決確定之毀損等罪
    ，不惟其受得易科罰金之拘役刑確定之時間（九十六年一月
    十七日），並非在臺灣高等法院臺中分院九十七年度上易字
    第一一八九號一案諭知受刑人緩刑二年之緩刑期間內（即自
    該案諭知緩刑確定之九十七年八月十九日起至二年內），而
    已與刑法第七十五條之一第一款所定「在緩刑期內」受得易
    科罰金之有期徒刑、拘役或罰金之宣告確定之得撤銷緩刑之
    要件不符，本已不得作為斟酌是否撤銷臺灣高等法院臺中分
    院九十七年度上易字第一一八九號緩刑宣告之事證，且受刑
    人經本院以九十五年度簡上字第九四六號判刑確定所犯之毀
    損等罪，與聲請人聲請撤銷受刑人緩刑宣告之臺灣高等法院
    臺中分院九十七年度上易字第一一八九號之受刑人所犯傷害
    罪，二案之犯罪類型迥異，犯罪型態、原因、侵害法益及社
    會危害程度亦均全然不同，二案之緩刑宣告並無關聯，實難
    以臺灣高等法院臺中分院九十七年度上易字第一一八九號一
    案，係第二次諭知受刑人緩刑，即逕認該次緩刑之宣告有何
    難收矯治之效之情形。（四）綜上所陳，本院權衡上開各情
    ，認受刑人原宣告之緩刑，尚難認有何難收其預期效果，而
    有執行刑罰必要之情狀，本件聲請非有理由，應予駁回。
四、爰依刑事訴訟法第二百二十條，裁定如主文。
中    華    民    國    98    年    6     月    30    日
                  刑事第十庭    法  官  李雅俐
以上正本證明與原本無異。
如不服本裁定，應於收受送達後5日內向本院提出抗告狀。（應
附繕本）
                                書記官  莊金屏
中    華    民    國    98    年    6     月    30    日


司法院資訊處製作；財團法人民間司法改革基金會備份。
